【裁判字號】    98,交上訴,1146
【裁判日期】    990224
【裁判案由】    公共危險等
【裁判全文】
臺灣高等法院臺南分院刑事判決      98年度交上訴字第1146號
上  訴  人
即  被  告  甲○○
選任辯護人  謝依良律師
上列上訴人因公共危險等案件，不服臺灣台南地方法院98年度交
訴字第99號中華民國98年9月30日第一審判決（ 起訴案號：臺灣
台南地方法院檢察署98年度偵字第5391號），提起上訴，本院判
決如下：
    主  文
上訴駁回。
    事  實
一、甲○○前於民國（下同）96年間，因酒後駕車之公共危險案
    件，經台灣台南地方法院以96年度交簡字第2169號簡易判決
    判處有期徒刑3月確定，於97年1月23日以易科罰金執行完畢
    （於本案肇事逃逸部分構成累犯）；另於97年間，因酒後駕
    車、肇事逃逸之公共危險案件，經臺灣臺南地方法院檢察署
    檢察官於97年7月15日以97年度調偵字第445號為緩起訴處分
    ，緩起訴之條件係甲○○應支付新臺幣10萬元予公益團體、
    地方自治團體，並接受10小時之法治教育課程，緩起訴期間
    為1年，自97年8月14日起至98年8月13日止，詎甲○○猶不
    知警惕。
二、甲○○於98年3月25日晚上8時58分許，駕駛車牌號碼6269-P
    X號自用小客車 ，沿臺南縣玉井鄉臺84線由東往西方向行駛
    於慢車道，於行經該路段38.8公里西向處時，原應注意汽車
    行駛時，駕駛人應注意車前狀況，並隨時採取必要之安全措
    施；汽車在同一車道行駛時，除擬超越前車外，後車與前車
    之間應保持隨時可以煞停之距離，而依當時天候晴、柏油路
    面乾燥、無缺陷、無障礙物、視距復屬良好等情，並無不能
    注意之情事，竟疏未注意車前狀況且未與前車保持安全距離
    ， 致追撞同向行駛在前由烏克蘭籍女子KHIHZNIAK TETIANA
    所騎乘之腳踏車 ，KHIHZNIAK TETIANA遭撞擊後，彈至甲○
    ○所駕駛之自用小客車引擎蓋上，甲○○未立即停車，反駕
    駛該車繼續行駛約100公尺始停車，KHIHZNIAK TETIANA因而
    跌落地面 ，致KHIHZNIAK TETIANA受有頭肩手腿部撞挫傷合
    併骨折，造成顱腦損傷合併顱內出血等傷害。詎甲○○於駕
    車肇事後，未下車察看，且未採取救護或其他必要措施，竟
    基於肇事逃逸之犯意，逕自駕駛上開自小客車逃逸駛離現場
    。嗣經警獲報前往現場處理，依據現場遺留之霧燈碎片及調
    閱各路口之監視錄影器畫面後，始循線查獲上情。KHIHZNIA
    K TETIANA經緊急送醫急救後，於98年4月3日晚上7時36分許
    不治死亡。
二、案經KHIHZNIAK TETIANA之兄KHIHZNIAK DMYTRO告訴臺南縣
    警察局玉井分局報告臺灣臺南地方法院檢察署檢察官偵查起
    訴。
    理  由
一、認定犯罪事實所憑之證據及理由
（一）公訴人、被告及辯護人，均同意下述之供述或非供述證據
      之證據能力，本院審酌前開證據之作成或取得之狀況，並
      無非法或不當取證之情事，且亦無顯不可信之情況，並無
      證據力明顯過低之情形，復經本院於審判期日就上開證據
      依法進行調查、辯論，依刑事訴訟法第159條之5規定，均
      具有證據能力，合先敘明。
（二）證人即告訴人KHIHZNIAK DMYTRO於警詢、偵訊之指述（見
      警卷第10至12頁，相驗卷第8至10頁、第73頁，偵卷第23
      至24頁）。
（三）證人蘇陽源、張麗美、RUSNAK ALEXANDR於警詢時之證述
      （見警卷第16至21頁）。
（四）有臺南縣警察局玉井分局道路交通事故現場圖、道路交通
      事故調查報告表（一）、（二）各1份 、肇事現場及車輛
      毀損照片共36幀 、監視錄影器畫面翻拍照片4幀及相驗照
      片40張、奇美醫院柳營分院出具之診斷證明書1紙 、臺灣
      臺南地方法院檢察署檢驗報告書1份、相驗屍體證明書1紙
      、臺南縣警察局勘察採證報告1份在卷可稽 （見警卷第29
      至63頁，相驗卷第36、71、78、81至85、89至131頁）。
（五）有台灣省台南區車輛行車事故鑑定委員會函及鑑定意見書
      一份附卷可考（見本院卷第34至36頁）。
（六）被告迭於偵審中坦承前揭事實不諱（見警卷第1至9頁，相
      驗卷第72頁，偵卷第9至11、19至24頁，原審卷第13至15
      、17至21頁）。
（七）按汽車駕駛人駕駛汽車應注意車前狀況，並隨時採取必要
      之安全措施；汽車在同一車道行駛時，除擬超越前車外，
      後車與前車之間應保持隨時可以煞停之距離，被告駕駛前
      述汽車，依當時天候晴、柏油路面乾燥、無缺陷、無障礙
      物、視距復屬良好，並無不能注意之情事，竟疏未注意車
      前狀況且未與前車保持安全距離，致追撞同向行駛在前由
      烏克蘭籍女子KHIHZNIAK TETIANA所騎乘之腳踏車 ，以致
      肇事致被害人受有前述傷害，雖經送醫仍然不治死亡，被
      告就本件車禍之發生顯有過失。被告之過失行為與被害人
      之死亡間，並有相當因果關係，堪予認定。
二、對於被告及其辯護人辯解本院之判斷
（一）被告及其辯護人辯解要旨
      均辯稱：肇事該路段沒有路燈照明，且被害人之腳踏車沒
      有裝尾燈照明，且與另兩輛腳踏車併行，除已佔用整個慢
      車道外，亦已行駛於外側快車道，被害人對於本件車禍之
      發生亦與有過失云云。
（二）不採的理由
    １查本件車禍發生地點之台84線道路，中有分隔島分隔兩向
      道路，肇事這邊的道路有寬3.6及3.7公尺之快車道二道及
      寬2.4公尺之慢車道和寬1.8公尺之路肩，路旁有路燈照明
      ，且本件車禍造成之散落物、球鞋、汽車小燈座、腳踏車
      把手、血跡分別散佈在路肩及慢車道上，此有臺南縣警察
      局玉井分局道路交通事故現場圖及現場照片在卷可稽（見
      相驗卷第37、41至49頁），足見被告及辯護人所辯「被害
      人之腳踏車已行駛於外側快車道」、「肇事該路段沒有路
      燈照明」云云，均與現場跡證不符，顯係卸責之詞，不足
      採信。又本件車禍係被告疏未注意車前狀況且未與前車保
      持安全距離，致追撞同向行駛在前之被害人所造成，與被
      害人之腳踏車有沒有裝尾燈照明尚屬無涉，則被告及其辯
      護人因之抗辯「被害人對於本件車禍之發生亦與有過失」
      云云，亦無可採。
    ２綜上，被告及其辯護人之所辯，均無可採，本件事證明確
      ，被告上開過失致人於死罪及駕駛動力交通工具肇事致人
      死亡而逃逸罪之犯行均堪認定，均應依法論科。
三、論罪科刑之理由
（一）核被告甲○○所為，係犯刑法第276條第1項之過失致人於
      死罪及同法第185條之4駕駛動力交通工具肇事，致人死亡
      而逃逸罪。被告所犯上開二罪間，犯意各別，行為互殊，
      罪名不同，應分論併罰。
（二）被告有事實一所載之犯罪執行紀錄，有台灣高等法院被告
      前案紀錄表1份在卷可按，其於有期徒刑之執行完畢後5年
      年內，故意再犯本件有期徒刑以上之駕駛動力交通工具肇
      事，致人死亡而逃逸罪，為累犯 ，應依刑法第47條第1項
      規定加重其刑，至被告所犯過失致死罪部分則不構成累犯
      ，併此敘明。
（三）原審依上開事證，適用前述法律，並審酌被告之前犯行，
      復於緩起訴期間再犯本案，足見其素行不佳，未注意車前
      狀況且未與前車保持安全距離，肇致本件交通事故，又被
      告於撞擊被害人後，未下車察看，並予被害人即時之救護
      ，竟逕自逃離現場，罔顧他人生命、身體安全，被害人亦
      因本件被告之肇事行為而送醫不治死亡，對其家屬造成無
      可彌補之創傷，情節嚴重，惡性非輕，實值非難，然念其
      犯後坦承犯行之態度暨業與被害人家屬達成和解，有臺南
      縣玉井鄉調解委員會98年刑調字第0034號調解筆錄1紙（
      詳98年度偵字第5391號偵查卷第27號）在卷可按，並審酌
      其生活狀況、智識程度（高職肄業）等一切情狀，就過失
      致死罪部分，量處被告有期徒刑8月；就肇事致人死亡逃
      逸罪，量處被告有期徒刑10月，並定應執行刑為有期徒刑
      1年4月。經核認事用法均無不合，量刑亦屬妥當，被告上
      訴指摘原判決量刑過重，為無理由，應予駁回。
四、適用法律
    刑事訴訟法第368條。
本案經檢察官吳忠賢到庭執行職務。
中    華    民    國    99    年    2     月    24    日
                  刑事第三庭    審判長法  官    陳義仲
                                      法  官    宋明中
                                      法  官    蔡勝雄
以上正本證明與原本無異。
過失致死部分不得上訴。
其餘部分如不服本判決應於收受送達後10日內向本院提出上訴書
狀，其未敘述上訴理由者，並得於提起上訴後10日內向本院補提
理由書（均須按他造當事人之人數附繕本）「切勿逕送上級法院
」。
                                      書記官    汪姿秀
中    華    民    國    99    年    2     月    24    日
附錄本案論罪科刑法條：
中華民國刑法第276條第1項
因過失致人於死者，處2年以下有期徒刑、拘役或2千元以下罰金
。
中華民國刑法第185條之4
駕駛動力交通工具肇事，致人死傷而逃逸者，處6月以上5年以下
有期徒刑。

司法院資訊處製作；財團法人民間司法改革基金會備份。
